【裁判字號】    99,消債清,131
【裁判日期】    990803
【裁判案由】    清算
【裁判全文】
臺灣桃園地方法院民事裁定           99年度消債清字第131號
聲  請  人
即  債務人  甲○○
上列當事人聲請消費者債務清理事件，本院裁定如下：
    主  文
債務人甲○○自中華民國九十九年八月六日十六時起開始清算程
序。
命司法事務官進行本件清算程序。
    理  由
一、按更生方案未依消費者債務清理條例第59條、第60條規定可
    決時，除有該條例第64條規定之情形外，法院應以裁定開始
    清算程序。消費者債務清理條例第61條定有明文。又法院開
    始清算程序之裁定，應載明其年、月、日、時，並即時發生
    效力。法院裁定開始更生或清算程序後，得命司法事務官進
    行更生或清算程序；必要時，得選任律師、會計師或其他適
    當之自然人或法人一人為監督人或管理人。復為同條例第83
    條第1 項、第16條第1 項所明定。
二、查本件債務人聲請更生，前雖經本院以98年度消債更字第40
    號民事裁定自民國98年7 月8 日16時起開始更生程序在案，
    惟債務人所提之更生方案，卻未能依消費者債務清理條例第
    60條規定獲已申報無擔保及無優先權債權人過半數同意（查
    本件更生程序並未召開債權人會議，故無依同條例第59條規
    定為債權人會議之可決）。惟觀諸債務人所提出之更生方案
    ，其每月固定薪資收入為新台幣（下同）19,400元，惟所提
    列之每月必要支出費用卻高達14,907元（包含膳食費4,500
    元、住宅費5,000 元、水電費、石油氣費341 元、電信費60
    0 元、交通費1,500 元、勞健保費573 元、稅賦993 元、扶
    養費1,400 元），其中房貸及管理費每月15,000元，債務人
    需分攤5,000 元亦顯較桃園縣目前租屋市價水準為高，而安
    居不以居住於自有住宅為必要，租屋居住亦屬目前社會上眾
    多暫無力或不願購屋者之安居方式；又債務人自陳其現尚須
    支付遠雄人壽每半年22,000多元之保險費，故無法提高更生
    方案還款金額云云，然商業保險之保險費支出亦非屬必要，
    足見債務人主張上開必要支出費用之數額實有浮報之嫌且未
    體認於更生方案履行期間生活應簡樸自持，節省開支以盡最
    大還款誠意，是其更生方案即難逕認可採。又債務人前於司
    法事務官訊問時陳稱其於前置協商後，聲請更生前之97年10
    月13日將其名下坐落桃園縣龜山鄉○○段564 地號土地及同
    上段1533建號即門牌號碼為桃園縣龜山鄉○○街1 巷10 號3
    樓房地信託登記予黃秀齡，並設定第二順位抵押權予黃秀齡
    ，用以擔保其積欠黃秀齡之200 萬元債務等情，有土地及建
    物登記第二類謄本、民事陳報狀、本院99年6 月22日訊問筆
    錄在卷可稽（本院98年度司執消債更字第174 號卷第272 至
    280 頁、第290 頁、第292 至295 頁）。查債務人於法院裁
    定開始更生程序前，二年內所為之無償行為或有償行為，有
    害及債權人之權利者，得撤銷之，消費者債務清理條例第20
    條第1 項亦有明文，是本件債務人於97年10月13日將上開房
    地信託登記及設定第二順位抵押權予債權人黃秀齡之行為，
    如有上開情事，應得予撤銷。況債權人黃秀齡未經其列載於
    債權人清冊中，亦未經債務人提出欠款證明，真實性非無可
    疑，而有虛報債務之嫌，是債務人有虛報債務，或對債權人
    中之數人允許額外利益，且情節重大之情事，本件自不符合
    得由法院逕以裁定認可更生方案之要件，爰依首揭規定，裁
    定開始清算程序，並命司法事務官進行本件清算程序，爰裁
    定如主文。
中    華    民    國    99    年    8     月    3     日
                    民事第二庭  法  官  楊晴翔
以上正本係按原本作成。
本裁定不得抗告。
中    華    民    國    99    年    8     月    3     日
                                書記官  黃盈菁

司法院資訊處製作；財團法人民間司法改革基金會備份。
